【裁判字號】    89,重訴,388
【裁判日期】    890929
【裁判案由】    返還消費借貸款
【裁判全文】
臺灣板橋地方法院民事判決  八十九年重訴字第三八八號
    原      告  彰化商業銀行股份有限公司
    法定代理人  丁○○
    訴訟代理人  甲○○
    被      告  乙○○原名陳.
                              .
    被      告  丙○○      住台北縣中和市○○街十六巷四之三號
    被      告  戊○○      住台北市大安區○○○路○段一０七巷十一弄六之五
                              .
                            另通訊處：台北縣三重市○○路○段六０九巷十號地
                              .
右當事人間請求返還消費借貸款事件，本院判決如左：
    主    文
被告應連帶給付原告新台幣壹仟壹佰萬元，及自民國八十九年一月十三日起至清償日
止，按年息百分之八點五九計算之利息，暨自民國八十九年二月十四日起至清償日止
，其逾期在六個月以內按上開利率百分之十，超逾六個月部分按上開利率百分之二十
加計付違約金。
訴訟費用由被告連帶負擔。
    事    實
甲、原告方面：
    一、聲明：如主文所示。
    二、陳述：
        （一）被告乙○○（原名陳乙○○）於民國（下同）八十七年十月一日以其
        餘被告即丙○○、戊○○為連帶保證人，向原告借用新台幣︵下同︶壹仟壹
        佰萬元，約定借款期間自八十七年十月十三日起至一０七年十月十三日止，
        自借款日起三十六個月內為寬限期限，在此期間依借款金額按月繳付利息，
        ，自九十年十月十三日以每個月為一期，共分二０四期，按期於當月十三日
        平均攤還本息，利息自借款日起照原告訂定之基本放款利率加碼年息百分之
        零點七五按月計付，並同意自借款日起屆滿二十四個月之翌日起改按原告當
        時牌告之基本放款利率加碼年息百分之一點八七五按月計付，基本放款利率
        變動時，隨同調整之。如未按期攤還本息時，被告即喪失期限之利益，應即
        全部償還，逾期六個月以內並按上利率百分之十，逾期六個月以上按利率百
        分之二十加付違約金。詎前開借款自八十九年二月十三日起，被告即未依約
        繳息，現欠原告債權本金壹仟壹佰萬元及自八十九年一月十三日起之利息及
        自自八十九年二月十四日起之違約金，經原告催討無效，為此提起本件訴訟
        。
        （二）本件原告請求之利率是依據被告當時遲延給付之基本放款利率年息百
        分之七點八四加碼零點七五，故為年息八分之八點五九為計。至於被告戊○○所抗辯之事，該本件係爭放款業務及授信之文件，不可能在被告戊○○辦
        理開戶時在櫃檯一起辦理，況被告已在借據上簽名，應知其本意及認識該文
        書之意義，蓋章只是代理簽名而已。
    三、證據：提出借據、約定事項、放款帳戶資料表、基本放款利率變動表及戶籍
        謄本等件為證。
乙、被告方面：
    一、乙○○與丙○○二人未於言詞辯論期日到場，亦未提出書狀作何聲明或陳述
    二、被告戊○○方面：
    （一）聲明：原告之訴駁回，訴訟費用由原告負擔。
    （二）陳述：對於原告所提出之借據，就其上借據之簽名為被告所簽，但蓋章之
                印文則非被告本人所有，此可由被告開戶存摺上留存印鑑查知。當
                初被告之所以在借據上簽名，是因為被告在辦自己公司甦活家族企
                業有限公司開戶時候，幫滬達公司業務時候，何業務被告亦不清楚
                ，而被告因有申請支票要簽一些文件，所以就簽了一些相關文件。
                被告係在該乙○○未曾言明之情況下及原告行員未說明下，令原告
                簽下數份表格，被告本人在不熟悉銀行作業，故在不疑之下簽署文
                件，對於該保證書及借據，被告沒有看清楚整個內容，當初文件是
                折起來。至於被告抗辯簽名不曉得該文件之內容，被告無法提出證
                據證明。被告本人與乙○○非親非故，僅在八十七年十月一日初次
                見面，如何會就此龐大之金額為其作保，原告在未善盡告知義務及
                保護善意之第三人下，讓此債權債務成立，實令人可議。
   （三）證據：提出答辯狀、借據及約定事項、保證書、特別條款、本票三紙等件
         為證。
    理     由
甲、程序方面：被告乙○○、丙○○受合法通知，未於言詞辯論期日到場，核無民事
    訴訟法第三百八十六條所列各款情形，爰依原告之聲請，由其一造辯論而為判決
    ，合先敘明。
乙、得心證之理由：
    一、原告主張被告乙○○（原名陳乙○○）於民國（下同）八十七年十月一日以
        其餘被告即丙○○、戊○○為連帶保證人，向原告借用新台幣︵下同︶壹仟
        壹佰萬元，約定借款期間自八十七年十月十三日起至一０七年十月十三日止
        ，自借款日起三十六個月內為寬限期限，在此期間依借款金額按月繳付利息
        ，，自九十年十月十三日以每個月為一期，共分二０四期，按期於當月十三
        日平均攤還本息，利息自借款日起照原告訂定之基本放款利率加碼年息百分
        之零點七五按月計付，並同意自借款日起屆滿二十四個月之翌日起改按原告
        當時牌告之基本放款利率加碼年息百分之一點八七五按月計付，基本放款利
        率變動時，隨同調整之。如未按期攤還本息時，被告即喪失期限之利益，應
        即全部償還，逾期六個月以內並按上利率百分之十，逾期六個月以上按利率
        百分之二十加付違約金。詎前開借款自八十九年二月十三日起，被告即未依
        約繳息，現欠原告債權本金壹仟壹佰萬元及自八十九年一月十三日起至清償
        日止，按年息百分之八點五九計算之利息，暨自民國八十九年二月十四日起
        至清償日止，其逾期在六個月以內按上開利率百分之十，超逾六個月部分按
        上開利率百分之二十加計付之違約金，經原告催討無效之事實，業據原告提
        出相符之借據、約定事項、放款帳戶資料表、基本放款利率變動表及戶籍謄
        本等件為證，而被告乙○○、丙○○二人經於相當時期受合法之通知，就該
        原告主張之事實並未到場爭執，亦未提出任何書狀為有於於己之答辯，依法
        即視同自認。至另被告戊○○雖到庭抗辯該原告所提出之借據，就其上借據
        之簽名為被告所簽，否認蓋章之印文為被告本人所有，被告係在該乙○○未
        曾言明之情況下及原告行員未說明下，令原告簽下數份表格，被告本人在不
        熟悉銀行作業，對於該保證書及借據，被告沒有看清楚整個內容，當初文件
        是折起來云云，然查被告戊○○就其前揭主張有利於己之事實，自承無法舉
        證以實其說，而本院觀諸該被告所不爭執於該系爭之借據上之簽名，依法就
        該簽名本即得推定系爭私文書借據之真正，而該被告就簽名之處，不僅有於
        該借據上連帶保證人下簽名，更有於其上對保簽章上簽名，此有該原告所提
        系爭借據足憑，從而被告辯稱其不知所簽該文書為何意，即有可議，且與常
        理不合。況綜如其所抗辯係在被告乙○○未曾言明之情況下及原告行員未說
        明下，令原告簽下數份表格之事，於原告否認下，被告復未能舉證證明，依
        法自難信其抗辯為真。是本院綜上事證，因認原告主張之事實，堪為採信。
    三、從而原告依借貸及連帶保證之法律關係，訴請被告連帶給付借款本息及違約
        金，即非無理由，應予准許。
丙、據上論結：本件原告之訴為有理由，兩造其餘攻擊防禦方法，復核與本件判決結
    果不生影響，是毋庸再加論述，爰依民事訟法第三百八十五條第一項前段、第八
    十五條第二項，判決如主文。
中      華      民      國    八十九    年      九      月    二十九  日
                                    臺灣板橋地方法院民事第三庭
~B法      官  楊志勇
右為正本係照原本作成
如對本判決上訴，須於判決送達後二十日內向本院提出上訴狀。
中      華      民      國    八十九    年      九      月    二十九  日
~B法院書記官  李淑貞


司法院資訊處製作；財團法人民間司法改革基金會備份。
